臺灣臺北地方法院刑事判決　　　　　　100年度交易字第114號
公　訴　人　臺灣臺北地方法院檢察署檢察官
被　　　告　蔡志榮
上列被告因公共危險案件，經檢察官提起公訴（100 年度偵字第
2462號），本院改以簡式審判程序，判決如下：
    主  文
蔡志榮犯不能安全駕駛動力交通工具罪，累犯，處有期徒刑肆月
，併科罰金新臺幣貳萬元，徒刑如易科罰金，罰金如易服勞役，
均以新臺幣壹仟元折算壹日。
    事  實
一、蔡志榮前因犯不能安全駕駛動力交通工具罪，經臺灣板橋地
    方法院以97年度交簡字第5819號判處罰金96,000元，於民國
    98年5 月26日罰金易服勞役執行完畢。嗣其從民國99年12月
    29日夜間，與友人在臺北市○○區○○路某處飲酒至12月30
    日凌晨，又於當日清晨飲用含有酒精成分之「保力達B 」一
    瓶，已達酒醉不能安全駕駛動力交通工具狀態，其雖明知飲
    酒後達不能安全駕駛程度時，即不得駕駛動力交通工具上路
    行駛，仍於當日中午12時許，騎乘車牌號碼CHX-672 號重機
    車，行駛於供公眾往來之道路，而於行經同市○○○路○ 段
    與大安路路口被警查獲，測得呼氣所含酒精濃度達每公升1.
    59毫克。
二、案經臺北市政府警察局大安分局報請臺灣臺北地方法院檢察
    署檢察官偵查起訴。
    理  由
一、本案被告蔡志榮所犯係刑事訴訟法第376 條第1 款所列之罪
    ，被告於準備程序中就被訴事實為有罪之陳述，經本院告知
    簡式審判程序之旨，並聽取被告與公訴人之意見後，本院認
    無不得或不宜改依簡式審判程序進行之處，爰依刑事訴訟法
    第273 條之1 第1 項、第284 條之1 ，裁定進行簡式審判程
    序，合先敘明。
二、上揭犯罪事實，業據被告於警詢及本院審理時坦承在卷，並
    有酒精濃度測試表1 紙在卷可稽（見偵卷第6 頁），且被告
    駕駛車輛經員警攔檢後，經員警對其施予生理平衡檢測，命
    其閉上雙眼，於30秒內由1001至1030朗誦阿拉伯數字，其無
    法在30秒內閉眼朗誦由1001至1030之阿拉伯數字，而未能通
    過生理平衡測試等情，有臺北市政府警察局大安分局敦化南
    路派出所員警林裕偉製作之刑法第185 條之3 案件測試觀察
    紀錄表及被告之汽車駕駛人酒後生理協調平衡檢測紀錄卡在
    卷可參（見偵卷第8 、9 頁）。另按刑法第185 條之3 所謂
    「不能安全駕駛」，係抽象危險犯，不以發生具體危險為必
    要，參考德國、美國之認定標準，對於酒精濃度呼氣已達每
    公升0.55毫克或血液濃度達百分之0.11以上，肇事率為一般
    正常人之10倍，認為已達「不能安全駕駛」之標準，此業經
    法務部於88年5 月18日以88法檢字第001669號函告週知，應
    為絕對不能安全駕駛動力交通工具。而就醫學文獻所知，酒
    精對人體造成之影響，於呼氣酒精濃度達每公升0.25毫克即
    會輕度中毒，造成輕度協調功能降低；呼氣酒精濃度達每公
    升0.5 毫克時屬輕到中度中毒症狀，出現反應較慢、感覺減
    低、影響駕駛之狀況；當呼氣酒精濃度達每公升0.75毫克時
    ，將造成思考與個性行為改變等症狀；當呼氣酒精濃度達到
    每公升1.0 毫克時，將造成中度中毒，而有步態不穩、噁心
    嘔吐、精神混惑不清晰等症狀，達到每公升1.5 毫克時，則
    為中到重度中毒，將有說話不清楚、感覺喪失、視力模糊等
    症狀；達到每公升2.0 毫克時，則為重度中毒，出現體溫與
    血糖均降低，肌肉控制差，甚至會導致癲癇發作等情況；達
    到每公升3.5 毫克時，則已經神智不清，反射減低，甚至呼
    吸抑制，而可能致命，此復經行政院國軍退除役官兵輔導委
    員會臺北榮民總醫院88年8 月5 日（88）北總內字第26868
    號函闡釋綦詳。本案被告所測得呼氣之精濃度含量達1.59MG
    /L，依據上開研究報告有關駕駛人酒後駕車行為表現之結論
    ，足認被告因飲酒已至反應較慢，感覺減低，而達不能安全
    駕駛動力交通工具之程度無疑。從而，足認被告自白與事實
    相符，得採為認定事實之依據，本案事證明確，被告犯罪事
    實已經證明，應依法論科。
二、核被告所為，係犯刑法第185 條之3 服用酒類不能安全駕駛
    動力交通工具罪。爰審酌被告明知酒精成分對人之意識控制
    能力具有不良影響，超量飲酒後會導致對週遭事物之辨識及
    反應能力較平常狀況薄弱，因而酒後駕車在道路上行駛，對
    往來之公眾及駕駛人自身皆具有高度危險性，竟仍於酒後貿
    然騎乘機車上路，且被告經警施以酒測時，呼氣酒精濃度高
    達每毫升1.59公克，顯見被告當時飲酒數量非少，又被告前
    因犯不能安全駕駛動力交通工具罪，經臺灣板橋地方法院以
    97年度交簡字第5819號判處罰金96 ,000 元確定，於98年5
    月26日罰金易服勞役執行完畢，竟仍不知警惕，漠視自己及
    公眾行車安全，實不宜輕縱，並考量被告犯罪後，坦承犯行
    ，及其素行、生活狀況、智識程度等一切情狀，量處被告有
    期徒刑4 月，併科罰金2 萬元，以資懲警，並斟酌被告職業
    、家庭經濟狀況，諭知徒刑如易科罰金，罰金如易服勞役，
    均以新臺幣1,000 元折算一日之標準，以資懲警。
據上論斷，應依刑事訴訟法第299 第1 項、第273 條之1 第1 項
、第284 條之1 ，刑法第185 條之3 、第41條第1 項前段、第42
條第3 項，判決如主文。
本案經檢察官文家倩到庭執行職務。
中    華    民    國    100   年     4    月     7    日
                    刑事第十八庭  法  官  陳思帆
上正本證明與原本無異。
如不服本判決應於收受送達後10日內向本院提出上訴書狀，並應
敘述具體理由；其未敘述上訴理由者，應於上訴期間屆滿後20日
內向本院補提理由書（均須按他造當事人之人數附繕本）「切勿
逕送上級法院」。
                                  書記官  林素霜
中    華    民    國    100   年     4    月     7    日
附錄本案論罪科刑所適用之法條全文：
中華民國刑法第185條之3
服用毒品、麻醉藥品、酒類或其他相類之物，不能安全駕駛動力
交通工具而駕駛者，處1 年以下有期徒刑、拘役或科或併科15萬
元以下罰金。